【裁判字號】    98,裁,3136
【裁判日期】    981210
【裁判案由】    營業稅
【裁判全文】
最  高  行  政  法  院  裁  定
                                      98年度裁字第3136號
抗  告  人  聯合智慧科技有限公司
代  表  人  甲○○
上列抗告人因與相對人財政部臺灣省中區國稅局間營業稅事件，
對於中華民國98年6月25日臺中高等行政法院98年度訴字第43號
裁定提起抗告，本院裁定如下：
    主  文
抗告駁回。
抗告訴訟費用由抗告人負擔。
    理  由
一、按抗告法院認抗告為不合法或無理由者，應為駁回抗告之裁
    定。
二、本件原裁定係以：抗告人營業所係設於彰化縣彰化市○○里
    ○○街26號1樓，而其於民國（下同）97年8月16日始申請停
    業，本件係由郵政機關為送達，為兩造所不爭執，相對人將
    97年7月3日中區國稅法一字第0970035613號復查決定書交由
    郵政機關按抗告人營業所地址（亦為復查申請書、訴願書所
    載地址）送達，因未獲會晤抗告人，亦無受領文書之同居人
    、受雇人或應受送達處所接收郵件人員，而依行政程序法第
    74條規定，將上開復查決定書於97年7月11日寄存於彰化光
    復路郵局以為送達，該送達並無不合。抗告人營業所係設於
    彰化縣，依訴願法第16條第1項規定，應扣除在途期間5日，
    計其提起訴願之30日不變期間，應自97年7月12日起，算至
    97年8月15日（星期五）即已屆滿，而抗告人遲至97年8月21
    日始提起訴願，有相對人總收文章蓋於訴願書可按，訴願決
    定以其訴願已逾上開不變期間，不予受理，自無不合。抗告
    人復對之提起行政訴訟，顯非合法。縱抗告人係於97年7月2
    3日始領取該掛號郵件，亦難執其應依收受之翌日即97年7月
    24日始計算提起訴願之不變期間，抗告人所為主張並無可採
    為由，駁回抗告人在原審之起訴。
三、抗告意旨略謂：(一)查97年4月間，彰化區國稅局稅務員黃照
    種通知拒發予發票憑證續購，並依職權認定抗告人因罰鍰未
    繳，而要求停止營業，抗告人已告知當時經辦人員蘇麗雀，
    抗告人無法在原址繼續經營，此由財政部臺灣省中區國稅局
    處分書所載即非為營業所地址，而為抗告人之代表人戶籍地
    址可知，相對人未依稅捐稽徵法第18條第2項規定先向戶籍
    機關查明，故有上開法律之違背疑慮。(二)行政程序法第74條
    條文中，作成「送達通知書兩份製作及放置黏貼告訴」為該
    「送達程序」之完成。而郵政人員因上開營業地址已無營業
    狀態，故相關郵件及通知書皆未投入郵箱中，亦未有張貼公
    示招領的動作，抗告人於7月23日領取郵件時，方得知有「
    財政部臺灣省中區國稅局訴願決定書」一式文書，經由郵局
    認定後開立「國內各類掛號郵件投遞日期證明單」一式，證
    明真正收取期日為97年7月23日，故應以該期日翌日起算提
    起訴願之30日不變期間，抗告人於法定期間內提出訴願程序
    ，並無不合等語。
四、本院查：
  (一)按行政程序法第69條第2項規定：「對於機關、法人或非法
    人之團體為送達者，應向其代表人或管理人為之。」第72條
    第2項規定：「對於機關、法人、非法人之團體之代表人或
    管理人為送達者，應向其機關所在地、事務所或營業所行之
    。但必要時亦得於會晤之處所或其住居所行之。」第74條第
    1項規定：「送達，不能依前二條規定為之者，得將文書寄
    存送達地之地方自治或警察機關，並作送達通知書兩份，一
    份黏貼於應受送達人住居所、事務所、營業所或其就業處所
    門首，另一份交由鄰居轉交或置於該送達處所信箱或其他適
    當位置，以為送達。」查本件抗告人係法人，依上開規定，
    送達應向其代表人甲○○為之，而向抗告人之代表人為送達
    者，依上開之規定，應向其營業所行之。查抗告人之營業所
    設於臺灣省彰化縣彰化市○○里○○街26號1樓，且其迄至
    97年8月16日始停業一年，此有公司資料查詢可按；又查抗
    告人之復查申請書乃至於訴願書均記載其營業所為上開同址
    暨代表人甲○○之住居所為上開同址，是相對人向上開地址
    送達，於法有據。抗告意旨主張，相對人應先依稅捐稽徵法
    第18條第2項向戶籍機關查明其代表人之地址云云，查現行
    稅捐稽徵法並無第18條第2項，抗告人所指或係96年12月12
    日修正刪除前之規定，惟該規定既經刪除，自無適用之餘地
    ，況本件亦無該規定所稱之應受送達人行蹤不明之情形。
  (二)再按寄存送達於合於行政程序法第74條第1項規定之要件，
    即不能依同法第72條及第73條規定為送達，且將文書寄存送
    達地之地方自治或警察機關，並作送達通知書兩份，一份黏
    貼於應受送達人住居所、事務所、營業所或其就業處所門首
    ，另一份交由鄰居轉交或置於該送達處所信箱或其他適當位
    置，以為送達時，即生送達之效力，不以應受送達人實際領
    取為必要（司法院釋字第337號解釋理由書內指出訴願文書
    寄存送達既已使應受送達人處於可得迅速知悉其事並前往領
    取相關文書之狀態，則以訴願文書寄存送達完畢時作為發生
    送達效力之時點，已得確保人民受合法通知之權利，就整體
    而言，尚合乎憲法正當法律程序之要求，並與憲法第16條保
    障人民訴願及訴訟權之意旨無違之意旨，可資參照）。查本
    件相對人對於抗告人之應受送達處所無誤，已如前述，則郵
    務機關於不能依行政程序法第72條及第73條為送達之情形下
    ，將文書寄存於彰化光復路郵局，並作送達通知書2份，一
    份黏貼於應受送達人住居所、事務所、營業所或其就業處所
    門首，另一份交由鄰居轉交或置於該送達處所信箱或其他適
    當位置，此有送達證書載明無誤附於原處分卷可按，依上開
    之說明，於該寄存送達完畢時即97年7月11日發生送達之效
    力，至抗告人於何時前往領取則非所問。抗告意旨空言指摘
    相關郵件及通知書皆未投入郵箱中，亦未有張貼公示招領的
    動作，卻又自承於97年7月23日已領取文書，殊無足採。
  (三)綜上，原裁定於法並無不合，抗告意旨難認有理由，應予駁
    回。
五、據上論結，本件抗告為無理由。依行政訴訟法第104條、民
    事訴訟法第95條、第78條，裁定如主文。
中    華    民    國    98    年    12    月    10    日
                    最高行政法院第三庭
                        審判長法官  高  啟  燦
                              法官  侯  東  昇
                              法官  黃  秋  鴻
                              法官  黃  合  文
                              法官  王  碧  芳
以  上  正  本  證  明  與  原  本  無  異
中    華    民    國    98    年    12    月    14    日
                              書記官  莊  俊  亨


司法院資訊處製作；財團法人民間司法改革基金會備份。
